最高法院刑事判決　　　　　　　九十四年度台非字第一九０號
　　上　訴　人　最高法院檢察署檢察總長
　　被　　　告　乙○○
　　　　　　　　　　　　6號
　　　　　　　　甲○○
　　　　　　　　　　　　3之2.
上列上訴人因被告等違反貪污治罪條例案件，對於台灣高等法院
花蓮分院中華民國九十二年七月十日第二審確定判決（九十二年
度重上更(五)字第一八號，起訴案號：台灣台東地方法院檢察署八
十二年度偵字第二六七三號）及相關判決（本院八十六年度台上
字第五一一六號、八十八年度台上字第三四五八號、八十九年度
台上字第一０二一號、九十年度台上字第四０三０號、九十二年
度台上字第四五九號，及台灣高等法院花蓮分院八十六年度上更
(一)字第八０號、八十八年度上更(二)字第五六號、八十九年度重上
更(三)字第二九號、九十年度重上更(四)字第八０號），認為部分違
法，提起非常上訴，本院判決如下：
    主  文
本院八十六年度台上字第五一一六號、八十八年度台上字第三四
五八號、八十九年度台上字第一０二一號、九十年度台上字第四
０三０號、九十二年度台上字第四五九號及台灣高等法院花蓮分
院八十六年度上更(一)字第八０號、八十八年度上更(二)字第五六號
、八十九年度重上更(三)字第二九號、九十年度重上更(四)字第八０
號、九十二年度重上更(五)字第一八號判決關於乙○○、甲○○部
分均撤銷。
檢察官對於台灣高等法院花蓮分院八十五年度上訴字第一四號判
決關於乙○○、甲○○部分之上訴駁回。
    理  由
非常上訴理由稱：「按判決不適用法則或適用不當者，為違背法
令，刑事訴訟法第三百七十八條定有明文。又民刑事訴訟案件下
級法院之判決，當事人不得聲明不服而提出不服之聲明或未提出
不服之聲明而上級法院誤予廢棄或撤銷發回更審者，該項上級法
院之判決及發回更審後之判決，均屬重大違背法令，因不生效力
，惟既具有判決之形式，得分別依上訴、再審、非常上訴及其他
法定程序辦理，亦經司法院大法官會議著有釋字第一三五號解釋
可稽。本件檢察官原對於被告邱繼興、李坤祥、乙○○、甲○○
等四人，認為涉有貪污並牽連犯行使登載不實公文書罪嫌提起公
訴，第一審法院以不能證明犯罪，判決邱繼興等四人均無罪。第
一審檢察官提起上訴後，原審法院以八十五年度上訴字第一四號
刑事判決駁回檢察官之上訴。嗣該案提起第三審時，因未發現第
二審檢察官之上訴逾期，致將原判決撤銷發回更審，其後並歷經
五次更審，其中更(一)、更(二)、更(三)審均改判邱繼興等四人有罪，
更(四)審又維持第一審諭知邱繼興等四人均無罪之判決，迄更(五)審
時則改判邱繼興、李坤祥、乙○○有罪，另維持第一審諭知甲○
○無罪之判決。而原審法院為更(五)審判決後，檢察官並未對甲○
○無罪判決提起上訴，則甲○○部分形式上已於更(五)審判決確定
。至於邱繼興、李坤祥、乙○○再提起第三審上訴後，最高法院
以九十三年度台上字第二二三八號刑事判決仍將邱繼興、李坤祥
部分撤銷發回原審法院；乙○○部分則因未敘述上訴之理由，以
上訴不合法駁回其上訴，此部分形式上於本件更(五)審判決確定。
依前揭釋字第一三五號解釋意旨，本件應分別情形處理，即未確
定者（邱繼興、李坤祥）依上訴程序辦理，已確定者即本件被告
乙○○及甲○○部分應依非常上訴等程序辦理，將該確定判決撤
銷，才為正辦。原審法院誤不合法上訴為合法上訴而為實體判決
，自屬違背法令。案經確定，爰依刑事訴訟法第四百四十一條、
第四百四十三條規定，對最高法院歷次發回更審之八十六年度台
上字第五一一六號、八十八年度台上字第三四五八號、八十九年
度台上字第一０二一號、九十年度台上字第四０三０號、九十二
年度台上字第四五九號判決，及原審法院歷次更審之八十六年度
上更(一)字第八０號、八十八年度上更(二)字第五六號、八十九年度
重上更(三)字第二九號、九十年度重上更(四)字第八０號、九十二年
度重上更(五)字第一八號判決提起非常上訴，以資糾正」等語。
本院按判決不適用法則或適用不當者，為違背法令，刑事訴訟法
第三百七十八條定有明文。次按上訴期間為十日，自送達判決後
起算；又對於檢察官之送達，應向承辦檢察官為之；承辦檢察官
不在辦公處所時，向首席檢察官（檢察長）為之，分別為刑事訴
訟法第三百四十九條前段、第五十八條所明定。經查本件原審法
院於民國八十五年四月五日以八十五年度上訴字第一四號刑事判
決，維持第一審諭知乙○○、甲○○無罪之判決，駁回第一審檢
察官在第二審之上訴，而應送達於第二審檢察官之該判決正本，
至遲已於八十五年五月二日經承辦檢察官實際收受，有證人即送
達人吳信惠之證詞，原審法院「院內文件送達證明簿」、「送達
檢察官文件登記簿」（均影本）、判決正本送達證書及台灣高等
法院花蓮分院檢察署九十三年八月十二日花分檢吉人字第０九三
０五０００八六號函等附原審法院上訴字及重上更(六)字卷可憑（
見原審法院上訴字卷第九十六頁、重上更(六)字卷第一五０至一五
五頁、第一六一至一六二頁、第一七六頁），參酌本院二十八年
上字第八號判例意旨，應以承辦檢察官實際接受判決正本之日期
即八十五年五月二日為起算上訴期間之標準。乃承辦檢察官遲至
八十五年七月二十六日始對該判決（即原審法院八十五年度上訴
字第一四號判決）提起第三審上訴，顯已逾十日之上訴期間，其
上訴為不合法。緣當時卷內並無相關資料，致本院未予駁回第二
審檢察官之第三審上訴，而誤為發回原審法院更審之判決（即本
院八十六年度台上字第五一一六號判決）。嗣歷經原審法院五次
更審，迄重上更(五)審時改判乙○○有罪，另維持第一審諭知甲○
○無罪之判決，惟檢察官並未對甲○○無罪之判決提起上訴，至
於乙○○所提起之第三審上訴則因未敘述上訴理由，經本院以九
十三年度台上字第二二三八號刑事判決以其上訴不合法而予駁回
，是乙○○、甲○○部分，形式上於重上更(五)審判決已確定。惟
本院歷次誤為發回更審之八十六年度台上字第五一一六號、八十
八年度台上字第三四五八號、八十九年度台上字第一０二一號、
九十年度台上字第四０三０號、九十二年度台上字第四五九號判
決，及原審法院歷次誤為更審之八十六年度上更(一)字第八０號、
八十八年度上更(二)字第五六號、八十九年度重上更(三)字第二九號
、九十年度重上更(四)字第八０號、九十二年度重上更(五)字第一八
號判決關於乙○○、甲○○部分，既有判決適用法則不當之違法
，案經確定，且於被告等不利，非常上訴執以指摘，為有理由，
爰將各該判決關於乙○○、甲○○部分撤銷。此項撤銷，具有改
判之性質，毋庸另行判決，其效力及於被告等，以資救濟。至於
第二審檢察官對於原審法院八十五年度上訴字第一四號判決所提
起之第三審上訴，既已逾上訴期間，原不應准許，上開各該判決
誤不合法之上訴為合法而為審酌，自不利於乙○○、甲○○，應
由本院依刑事訴訟法第三百九十五條前段規定，將檢察官所提之
第三審上訴予以駁回之。
據上論結，應依刑事訴訟法第四百四十七條第一項第一款、第三
百九十五條前段，判決如主文。
中　　華　　民　　國　九十四　年　　八　　月　十一　　日
                      最高法院刑事第十庭
                          審判長法官  陳　正　庸
                                法官  賴　忠　星
                                法官  王　居　財
                                法官  林　開　任
                                法官  林　立　華
      本件正本證明與原本無異
                                      書  記  官
中　　華　　民　　國　九十四　年　　八　　月　 十五 　日
                                                  ｍ
